臺灣基隆地方法院民事判決　　　　　　　 95年度訴字第399號
原　　　告　台灣泰格開發股份有限公司
法定代理人　甲○○
訴訟代理人　莊立群律師
　　　　　　蔡惠子律師
被　　　告　百意聖有限公司
法定代理人　戊○○
訴訟代理人　己○○
　　　　　　羅子武律師
上　一　人　丙○○
複　代理人
上列當事人間請求給付工程款事件，本院於民國96年3 月15日言
詞辯論終結，判決如下：
    主  文
被告應給付原告新臺幣壹佰伍拾伍萬陸仟貳佰元及自民國九十五
年十月四日起至清償日止，按週年百分之五計算之利息。
原告其餘之訴駁回。
訴訟費用由被告負擔五分之二，餘由原告負擔。
本判決原告勝訴部分於原告以新臺幣伍拾貳萬元供擔保後，得為
假執行；但被告如以新臺幣壹佰伍拾伍萬陸仟貳佰元預供擔保，
免為假執行。
原告其餘假執行之聲請駁回。
    事實及理由
壹、程序方面：
    按訴狀送達後，原告不得將原訴變更或追加他訴，但擴張或
    減縮應受判決事項之聲明者，不在此限，民事訴訟法第 255
    條第1項第3款定有明文。原告起訴聲明原請求被告給付原告
    新臺幣（下同）335萬元，之後減縮為請求被告給付332萬元
    ，再擴張請求被告給付 382萬元，核屬應受判決事項聲明之
    減縮與擴張，合於前開規定，先予敘明。
貳、實體方面：
一、原告聲明求為判決被告應給付原告382 萬元，及自起訴狀繕
    本送達被告翌日起至清償之日止，按週年5%計算之利息，並
    願供擔保聲請宣告假執行，其主張如下：
　(一)原告與被告於民國94年11月14日簽訂「基隆市百福公園游泳
    池新建工程屋頂膜結構工程合約書」（下稱系爭工程合約書
    ），承攬被告之基隆市百福公園游泳池屋頂膜結構工程（下
  　稱系爭屋頂膜工程），工期共70個工作天，工程總價 770萬
    元，被告應於合約訂定及資料送審通過時給付15% 款項，膜
    材加工完成進場時給付35%款項，膜材組裝完成時給付40%款
    項，驗收完成時給付10% 尾款。被告已給付頭期及第二期款
    ，之後原告於95年4 月初完成所有工作，並請求被告驗收及
    付款，被告卻拒不辦理，尚積欠剩餘二期共50%工程款即385
    萬元未給付，另因被告前曾為原告下包嘉儱企業有限公司（
    下稱嘉儱公司）支付勞動檢查所罰金3 萬元，並於本件主張
    抵銷，原告同意抵銷並減縮請求金額為382 萬元，為此依承
    攬契約之法律關係提起本件訴訟。
  (二)被告雖稱依系爭工程合約書約定，原告應於簽約之日起70個
    工作天內即95年2月24日前完成工作，原告於95年4月17日始
    完成工作，已逾期52日云云，然查：
  1.原告承攬系爭屋頂膜工程是在屋頂拉膜，須等被告完成建築
    鋼架結構及油漆工程後始能開始進行，而被告將鋼架結構及
    油漆發包與訴外人新佑豐企業及源泰油漆工程行施工，待上
    開公司完成鋼架結構及油漆工程交予原告公司得開始施工時
    ，已是95年3月7日，故原告未於94年11月14日開工係因被告
    未完成先期工程所致，非原告蓄意遲延，依據民法第 230條
    規定，原告於被告完成鋼架結構及油漆工程前，不負遲延責
    任。
  2.依證人即新佑豐企業現場負責人丁○○之證詞，本件鋼架結
    構係於95年農曆過年前二天（即95年1 月27日）完工，而證
    人即源泰油漆工程行負責人乙○○稱其於農曆過年前開始施
    工，於鋼構完工後，尚進行補漆工作，然自95年1 月21日農
    曆過年前至95年2 月12日止，扣除假日及雨天後，可進行噴
    漆之天數不過2月6日及2月8日二天，計算至2 月22日亦不過
    增加2月13日及2月21日二天，先不論該等天數根本不足以完
    成噴漆工作，即使於雨天趕工進行，亦將嚴重影響噴漆品質
    ，故證人乙○○證稱油漆工程係於95年2 月初完成云云，與
    事實不符，不足採信。
  3.又辦理拉膜須於高架上作業，為免天雨濕滑或強風致生工安
    意外，原告僅能於晴天施作，原告於勞工安全衛生管理內容
    第2 項第(8)款即載有「氣候不良，不得從事屋外高架作業。
    」，則原告於95年2 月22日開始搭設鷹架施工，至95年4月9
    日完工，共計有47個日曆日，扣除2月25日、26日、28日，3
    月4日、5日、11日、12日、18日、19日、25日、26日及4月1
    日、2日、5日、8日及9日等共16個假日及2月23日、24日、2
    7日，3月1日、3日、6日、7日、13日、23日、24日及27日等
    11日因雨無法施工（有關假日及雨天之日數如被告所提工作
    天計算表，見本院卷第60頁），原告實際工作日為20個工作
    天，並未逾契約所定自施工架搭設至展膜施工共20個工作天
    之施工期限。至於原告於勞工安全衛生有關施工安全標準固
    明載「當遇上強風、大雨、颱風等天氣時，在施工上有危險
    之疑慮時，應立即停止施工」，惟此係一般性之安全規範，
    即當遇有前述天氣狀況致生工安疑慮時，不論何種工作（包
    括室內、室外、高架、地面）均應停止，但關於高架作業，
    因有相當之潛在危險性，故凡遇有氣候不良時（如雨天）即
    應停止施工，已如前述，因此原告之工作遇有雨天即無法施
    工，於工期計算上，自應扣除雨天之天數，被告稱依原告所
    提有關勞工安全衛生之規定，僅有遇上強風、大雨或颱風等
    天氣時方得停工云云，顯係誤會。
  4.關於鷹架拆除是否逾越工期部分，原告係於95年2 月22日開
    始架設安全網及鷹架，於95年4 月10日拉膜工作完成後原即
    將拆除鷹架，然因被告表示該等鷹架其尚有用途，原告才暫
    未拆除，且鷹架本身並非系爭屋頂膜工程之主要部分，鷹架
    拆除亦未設定時間限制，被告據此抗辯原告工程逾期已失公
    平，況鷹架延緩拆除係應被告要求，原告亦不負遲延責任。
  (三)被告又稱系爭屋頂膜工程未驗收完成，原告不得請領款項云
    云，然依系爭工程合約書第7條規定，被告應付之款項分4期
    給付，被告僅付前2期款項，第3期於膜材組裝完成時應付之
    款項及第4 期於使照驗收完成時應付之款項，於原告完成所
    有工作後均未支付，即使系爭屋頂膜工程未完成驗收，被告
    亦無理由拒絕支付第3期款項308萬元，且原告早於95年4月9
    日即完成全部合約工作，並請求被告驗收，被告無正當理由
    卻拒不辦理，顯係以不正當行為阻止驗收完成，依民法第10
    1條第1項規定，應視為已完成驗收，依法原告自得請求第 4
    期款項。
  (四)被告另稱原告未依約檢附品質保證書，其可拒絕付款云云，
    但依系爭工程合約書第15條有關保固期限之約定，原告應於
    工程全部竣工正式驗收合格後，提供膜材原廠為期10年之品
    質保證書，因此項提供品質保證書之義務係在完成驗收後始
    發生，依據原告慣例，均於客戶付清款項後提供，因被告拒
    絕辦理驗收，亦未付清款項，故原告未提供品質保證書，一
    旦被告付款完畢，原告將立即提供保證書。
  (五)本件原告負責之工作主要為屋頂拉膜，鋼架結構部分非原告
    所負責，而被告所指發生漏水之情形係因鋼架結構中間有縫
    隙所致，只要將該等縫隙補上即可不再漏水，然此部分之工
    作不在原告施工範圍內，自與原告無關，被告稱原告施作工
    程有瑕疵云云，並不實在。至於被告所稱鋼架結構表面遇雨
    即附有雨水，不符原告「膜構施工自主檢查表」有關鋼構表
    面是否清理乾淨之要求云云，亦係誤會，事實上原告前述檢
    查表有關鋼構表面清潔，係拉膜前須檢查之事項，否則膜材
    即有可能固定不完全（與鋼架結構上之油漆須符合規定之道
    理相同），但完成拉膜後即無此項顧慮，被告上開說法顯係
    混淆施工前與施工後之檢查事項，實無足採。
二、被告聲明求為駁回原告之訴，並願供擔保聲請宣告免為假執
    行，其抗辯如下：
  (一)原告逾期完工，應負逾期罰款 2,802,800元，被告得以之抵
    銷：
  1.原告就系爭屋頂膜工程採責任施工，只要在系爭工程合約書
    所規範之工程天數內完工，即未逾期，至於原告何時開始施
    作，應由原告自行決定。查系爭工程合約書第5 條規定：「
    工程期限－甲乙雙方（甲方指被告、乙方指原告）協調之施
    工期限辦理。（於合約簽定日起依乙方工程預定進度表計算
    工期。）」，故系爭工程之起算日應自系爭工程合約書簽訂
    日即94年11月14日起計算，惟不論是自「施工架搭設」起至
    完工之工作天數為20天，或自「展膜施工」起至完工之工作
    天數為15天，都應該在70天內完工，才符合契約規範。而屋
    頂鋼架結構工程之承攬人為訴外人新佑豐企業，完工日期為
    95年1 月27日，鋼架結構工程之噴漆工程，承攬人為源泰油
    漆工程行，完工日期為95年2月10日提出統一發票前1星期，
    故被告認原告於95年2月6日（即農曆年過後的第1 個工作日
    ）應該可展膜施工，則計算15個工作天後（扣除星期例假日
    ），應完工之日期應為95年2月24日。
  2.次據系爭工程合約書第14條規定：「工程驗收：本工程全部
    完工時，乙方（即原告）應將所有剩餘材料、設備及工具，
    立即搬離工地，並清理工場環境後申請驗收。」，系爭工程
    合約書所附工程預定進度表亦包括「清潔及整理場地」之內
    容，拆除鷹架自屬原告應盡之契約責任。惟查行政院勞工委
    員會北區勞動檢查所於95年4 月13日查獲原告小包嘉儱公司
    搭設之鷹架違法，足證原告於95年4 月13日應尚未完工，且
    依被告於95年4 月15日拍攝之施工記錄照片所示，鷹架拆除
    不到一半，按拆除進度計算，原告實際完成拆除鷹架之時間
    為95年4月17日，故應以此期日為原告完工日，則自95年2月
    25日起計算至95年4月17日止，原告逾期完工日期為52天。
    原告雖主張其搭設之鷹架，因被告另有其他工程要進行，而
    留給被告使用云云，被告予以否認，因鷹架本身有一定之成
    本及價值，原告豈會無端交給被告使用，況當初原告發包予
    嘉儱公司搭設鷹架之目的，即為供原告拉膜使用，又怎會與
    被告有關，原告之主張，不足為採。
  3.原告另主張系爭拉膜結構工程係高架工作，故為免天雨濕滑
    或強風致生工安意外，所以僅能於晴天施作，而其施工期間
    有多日因雨無法施工云云，惟是否計入工期應依原告提出之
    送審資料第六章勞工安全衛生內容第3.施工安全標準認定（
    見本院卷第27頁），而非依第2.勞工安全衛生管理內容認定
    。又原告於95年6月12日以（95）泰格（工）字第004號函覆
    被告所檢附之「民國95年基隆氣象站逐日雨量資料」（見本
    院卷第61頁），載明2/22、3/7、3/14、3/20、4/6日等5 天
    係下雨天，但據原告製作之施工紀錄表（見本院卷第35頁）
    ，上述5 天原告仍在工作，何況原告是施作系爭屋頂膜工程
    之專業公司，倘認下雨時會造成施工上之危險，即應在提送
    予被告之送審資料內，另行改訂施工安全標準內容，既然原
    告在自行撰寫及提出之施工安全標準內，並無記載下雨即不
    得施工，且原告確實在雨天亦有施工等情觀之，原告主張下
    雨天即不得施作系爭屋頂膜結構工程云云，不足採信。
  4.原告雖否認油漆工程是在95年2 月初完成云云，惟被告提出
    之工程進度照片是以數位相機拍攝，日期可在電腦上顯示，
    證人乙○○之證言亦與照片內容相符，此觀其於95年12月28
    日到庭證述：「我是做系爭工程屋頂鋼骨結構的防火漆及油
    漆工程，我是直接向被告承攬的。我忘記何時開始進行負責
    該油漆工程，但完工後有開發票向被告請款，上面有開發票
    的日期。」、「（為何請款對象為葡豐公司？）我是與葡豐
    簽約，被告是將此部分的工程發包給葡豐公司，完工日期大
    約為發票日期的一個禮拜前。」、「（大概何時進行噴漆？
    ）農曆過年前就開始施工，但是確實日期我不記得。噴漆很
    快，大約一個禮拜就可以噴好讓他們吊上去，並在上面修補
    完畢，噴漆完成後再進行鋼骨組裝的工程。」、「（你們的
    修補工程是否影響鋼骨的進行？）不會，在組裝鋼構時，如
    果我們發現有瑕疵，就在後面接著修補。」、「照片上是我
    的工作內容沒有錯，施工日期與照片上的時間差不多。」等
    語即明。故系爭工程之防火漆噴塗作業，於95年1月4日屋頂
    鋼構進場翌日即開始施作，與未組裝屋頂鋼構之第一道底漆
    噴塗工作同時在地上進行，屋頂鋼架結構完工日期為95年 1
    月27日，噴漆工程即應在此完成，此與證人乙○○證稱在開
    立統一發票即95年2月10日以前1星期完成（95年1月28日至9
    5 年2月2日為春節假期），即為符合，證人丁○○證稱新佑
    豐企業施工完成後，要由負責表面噴漆的公司先施工，原告
    公司不能立即進場工作云云，顯是迴護原告之詞，不足為採
    。
  5.查系爭工程合約書第13條規定：「逾期罰鍰：乙方（即原告
    ）除因天災地變，取得證明經甲方查明係不可抗力外，如逾
    施工期限，願每逾期一天，扣承攬金額總價千分之七，因驗
    收不合格致逾原定施工期限，概視同逾期論。於結算時由工
    程款中扣除。」，故原告逾期罰款應為每日53,900元（計算
    式：承攬總價770萬元×7/1,000＝53,900元），原告逾期52
    天，總逾期罰款為2,802,800元（計算式：53,900元×52＝2
    ,802,800 元），被告以此金額主張抵銷之。
  (二)鋼架結構之施工圖是原告所設計，並屬原告應履行之契約責
    任，倘因其設計有瑕疵，即應負相關責任：
  1.原告實際上雖僅承作系爭屋頂膜工程，但系爭屋頂膜工程是
    架設在屋頂鋼架上，故屋頂鋼架結構之設計、承載重量及規
    格等等，原告即應一併注意，否則根本無法不顧屋頂鋼架結
    構，而單獨保證屋頂膜本身安全，因此屋頂鋼架結構設計當
    然包括在原告工程範圍內，且依系爭工程合約書第3 條規定
    ：「工程範圍：依據本合約所附估價單、施工圖說及送審資
    料等…」，而原告不否認為其所製作及提出予被告之送審資
    料內即有鋼架結構之完整結構計算資料（見本院卷第113 頁
    ），此即被告與訴外人新佑豐企業訂立之屋頂薄膜鋼構工程
    合約書所附建築施工圖說，並載明原告為設計者（見本院卷
    第157至160頁），原告並擔任被告與訴外人新佑豐企業間上
    開契約之連帶保證人（見本院卷第153 頁），足見系爭鋼架
    結構施工圖係由原告設計。
  2.證人丁○○於鈞院95年12月12日言詞辯論期日證稱：「（鋼
    骨結構的設計圖是何者設計？）是台灣泰格開發股份有限司
    將最後定稿的設計圖交給我們施工…」、「（被告公司有無
    就原告設計完成的施工圖對貴公司表示意見？）被告公司沒
    有表示意見，被告公司要求我們依該設計圖儘快報價。」、
    「（你施作的屋頂薄膜鋼構工程與原告施作的屋頂薄膜工程
    ，在設計安全考量上是否為一體？）是。」，足證鋼架結構
    是由原告設計並提供予訴外人新佑豐企業按此圖說施作。至
    於證人丁○○雖證述：「是台灣泰格開發股份有限公司將最
    後定稿的設計圖交給我們施工，原告是根據被告交付的草圖
    來設計的。」，但證人亦陳稱：「（有無看到被告公司與原
    告公司討論你們施作工程的草圖之過程？）我沒有親眼看過
    兩造討論草圖。」，故證人所謂原告設計之鋼架結構圖，是
    依被告交付之草圖設計云云，完全是個人臆測之詞而不實在
    ，原告亦從未有此主張。
  3.系爭工程有(1)雨水逆流於鋼管上，造成室內滴水，及(2)鋼構
    間有縫隙，造成雨水因風吹入室內積水之瑕疵，有照片為證
    ，且為原告所不否認，僅否認係可歸責於原告，然依原告於
    簽約時所附之「膜構施工自主檢查表」，系爭工程之查驗項
    目即包括鋼構表面是否已清理乾淨，而原告施作之工程，產
    生雨水逆流於鋼管上，除造成室內滴水情形外，鋼構表面顯
    未達清理乾淨之結果。再者，廠商送審資料為兩造系爭工程
    範圍內之一部分，已如前述，關於鋼架結構之設計，即屬於
    原告應履行契約之範圍，且系爭工程是屬責任施工，而原告
    負責鋼架結構之設計，當應負責其符合屋頂最基本遮風擋雨
    之功能，竟然設計出鋼構有縫隙之情形，因此產生雨水吹入
    使屋內漏水、積水事實之瑕疵，原告難辭其咎，理應對此等
    瑕疵負責，自不得以有無單獨就鋼架結構設計部分收到報酬
    ，作為免責之主張。
  (三)查系爭工程合約書第15條第3 款規定：「保固期限：本工程
    自全部竣工正式驗收合格之日起，負保固責任，為期參年…
    （三）乙方（即原告）應另附膜材原廠為期拾年品質保證書
    。」，原告既然主張已完工並請款，即應於請款時交付該品
    質保證書，否則，原告一方面主張已完工而可請款，另一方
    面又以被告主張驗收未完成為理由，拒不交出膜材原廠品質
    保證書，其主張顯有矛盾，且系爭工程事涉民眾及公共安全
    ，對於膜材之品質保證，尤其重要，原告未於請款時交付膜
    材原廠品質保證書，不符合給付款項之條件，被告自可主張
    同時履行抗辯，拒絕給付款項。
  (四)依系爭工程合約書第7 條規定，系爭屋頂膜工程第三期款應
    於膜材組裝完成時，以30天期票，給付工程總價40% ，雖未
    載明須待驗收後始需給付，但前三期款已達全部款項之 90%
    ，僅餘10% 之尾款，依系爭合約書之意旨及工程慣例可知第
    三期款應於驗收合格後才須給付，而被告分別於95年5 月18
    日、95年6 月20日函覆原告應將瑕疵儘速修繕，原告卻拖延
    拒不修繕，依系爭工程合約書第13條規定，原告亦應負驗收
    不合格之逾期罰款責任，被告得於工程款中扣除，並同為抵
    銷之主張，其逾期罰款之抵銷金額為 2,802,800元。另原告
    之小包嘉儱公司所搭設之鷹架，違反法令，致遭行政院勞工
    委員會北區勞動檢查所處罰 3萬元，並由被告先予墊付，原
    告亦應償還予被告，故抵銷金額共計為 2,832,800元（計算
    式：2,802,800＋30,000＝2,832,800）。
三、當事人不爭執的事實：
  (一)兩造於94年11月14日簽訂系爭工程合約書，約定工程範圍如
    合約所附估價單、施工圖說及送審資料，工程總價為770 萬
    元，於合約訂定及資料送審通過時給付15% 款項，膜材加工
    完成進場時給付35%款項，膜材組裝完成時給付40%款項，驗
    收完成時給付10%尾款。
  (二)被告已給付頭期款及第二期款之款項共385萬元。
  (三)工程期限於合約簽訂日即94年11月14日起依原告工程預定進
    度表計算工期，故系爭屋頂膜工程自膜材製作、通關運達工
    日起至完工日止，共計70個工作天。
  (四)被告提出之「百福社區薄膜施工紀錄表」是由原告所製作。
  (五)鋼架結構之施工圖是原告所設計。
  (六)原告須等被告完成鋼架結構及油漆工程後，始能進行系爭拉
    膜結構工程，而被告將鋼架結構及油漆工程分別發包與訴外
    人新佑豐企業及源泰油漆工程行承攬。
  (七)鋼架結構完工日期為95年1月27日。
  (八)系爭屋頂膜工程鷹架於95年4月17日拆除。
四、至於原告主張已於95年4 月初完成系爭屋頂膜工程所有工作
    ，並請求被告驗收及付款，被告卻拒不辦理，積欠50% 工程
    款即385 萬元，扣除被告代為墊付行政院勞工委員會北區勞
    動檢查所對原告之小包嘉儱公司以所搭設工作架違反法令所
    處罰鍰3萬元，尚應給付原告382萬元，為被告所否認，並為
    前述之抗辯，因此雙方的爭點是：(一)原告有無逾期完工？(二)
    原告施作系爭屋頂膜工程有無瑕疵？其基礎鋼架結構「設計
    」上如有瑕疵是否可歸責於原告？(三)被告應於何時給付第三
    期款及尾款？得否以「原告未交付膜材原廠為期10年品質保
    證書」主張同時履行抗辯權或以逾期完工罰款金額主張抵銷
    ？經查：
  (一)原告有無逾期完工？
  1.原告應於95年2月6日即得在工地進行展膜施工：
    (1)依系爭工程合約書第5 條約定：「工程期限－甲乙雙方協
      調之施工期限辦理。（於合約簽定日起依乙方工程預定進
      度表計算工期）」，是依該工程預定進度表（見本院卷第
      10頁）所示，膜材製作通關運達工地（含備料）須40個工
      作天、運輸（船運及報關）須15個工作天、施工架搭設須
      5個工作天（與運輸之末5個工作天一起進行）、展膜施工
      須15個工作天、清潔及整理場地須2 個工作天（與展膜施
      工的末2 個工作天一起進行），則自94年11月14日簽定合
      約日起算，扣除不計工作天之週休二日、國定假日、民俗
      節日後，95年2 月24日本為原告應完工之日。惟該工程預
      定進度表下方明載：「PS：1.本工期表依一般作業所需之
      時間編訂，實際之工期表須依現場狀況適度調整。」，兩
      造就原告須待被告完成鋼架結構及油漆工程後，始能進行
      系爭拉膜結構工程，及訴外人新佑豐企業在95年1 月27日
      完成鋼架結構工程等事實，均不爭執，已如前述，則原告
      何時能在工地實際進行展膜施工，應取決於源泰油漆工程
      行完成油漆工程之時間。
    (2)按當事人主張有利於己之事實者，就其事實有舉證之責任
      ，民事訴訟法第277 條前段定有明文。所謂舉證係指就爭
      訟事實提出足供法院對其所主張者為有利認定之證據而言
      ，若所舉證據，不能對其爭訟事實為相當之證明，自無從
      認定其主張為真正。查施作系爭工程屋頂鋼骨結構防火漆
      及油漆工程之源泰油漆工程行負責人即證人乙○○於本院
      95年12月28日言詞辯論期日到庭證稱，其雖忘記何時開始
      進行該油漆工程，但「噴漆很快，大約一個禮拜就可以噴
      好吊上去，並在上面修補完畢後再進行鋼骨組裝的工程。
      」、「我噴漆是在地面上作業，噴完後交給組合鋼構的公
      司負責組裝，如果有焊接的部分，我們再上去補修。」、
      「完工後有開發票向被告請款，完工日期約在發票日期的
      一個禮拜前。」、「修補工程不會影響鋼骨的進行，在組
      裝鋼構時，如果我們發現有瑕疵，就在後面接著修補。」
      ，並提出請款之統一發票為證（見本院卷第91、96頁），
      足見係源泰油漆工程行先完成油漆工程再交由新佑豐企業
      進行鋼構工程，以新佑豐企業於95年1 月27日完成鋼構結
      構，及承攬人本應在工作完成後始得請求報酬（民法第49
      0條第1項參照），而源泰油漆工程行在95年2 月10日開出
      請款發票之事實，據此推算源泰油漆工程行應在農曆春節
      前即95年1 月27日已完成油漆工程。原告雖主張油漆工程
      不能在雨天進行，否則品質會受影響，惟對照中央氣象局
      基隆氣象站95年逐日雨量資料（見本院卷第62頁），自被
      告主張之鋼架進場日翌日即95年1月4日起至95年1 月27日
      止，共有5日無雨量或僅有雨跡（降水量小於0.1mm），另
      有4日雨量小於2公釐，衡情應足供證人乙○○完成其噴漆
      工作，證人乙○○證稱油漆工程於95年2 月10日開立發票
      前一星期完成，應可採信，則被告抗辯原告於95年農曆年
      過後之95年2月6日即可進行展膜施工之工作，並無不合。
    (3)證人即新佑豐企業現場負責人丁○○雖證稱：「依其經驗
      本件表面噴漆工作油漆須在晴天進行，須15至20個工作天
      。」、「（被告訴代問：本件工程你所施作之鋼管，是先
      噴漆再搭設或先搭設再噴漆？）防銹處理是在專業工廠內
      製作，是我們公司承攬的範圍，我們委由專業公司製作；
      第一層底漆在工地現場，由我們公司施作，防銹及第一層
      底漆是在鋼構未搭設前所製作；鋼構搭設後才進行表面噴
      漆處理，這部分是被告委託其他公司施作。」、「（被告
      訴代問：你們施工完成後，原告公司是否立即進場工作？
      ）沒有，要由負責表面噴漆的公司先施工。」等語（見本
      院卷第71至73頁），然證人丁○○所任職之新佑豐企業與
      原告互為向被告承攬屋頂膜結構工程、屋頂薄膜鋼構工程
      之連帶保證人（見本院卷第9、153頁），彼此關係顯然相
      當密切，所為證言難免偏頗，且防火漆的噴塗是將防火漆
      裝在噴槍內，透過空氣壓縮機的壓力使防火漆自噴槍內噴
      出（見本院卷第181 頁），如依證人丁○○所言，是在鋼
      構搭設完成後再進行噴漆，則在施工架上對立體鋼構噴漆
      ，以空氣導管之管線長度、噴槍角度，顯然較在地面上噴
      漆困難，亦將使該防火漆大幅度灑溢，徒增材料及勞力浪
      費，顯非以油漆工程為業者所會選擇之施工方式，況一般
      小包工程慣例多在完工驗收後請款，源泰油漆工程行係在
      95年2月10日開立發票請款，且自95年1月27日新佑豐企業
      完成鋼構工程翌日即95年1月28日起至95年2月10日源泰油
      漆工程行開立發票該請款日止，其中95年1月28日至95 年
      2月2日適逢農曆春節假期，另有4日雨量大於2公釐，即使
      包括例假日亦僅有95年2月6、8、9、10日可以施工，顯難
      完成證人丁○○所言至少須15個工作天甚至證人乙○○證
      稱一個星期可以完成之工作，更可證明證人丁○○前揭證
      言與事實不符，尚難採信。
    (4)至於原告主張其於95年2 月22日架設安全網後，發現油漆
      噴漆不良致部分有起泡現象，向被告反映應重新處理，於
      油漆不良部分處理完畢後，才於95年3月7日再進場工作云
      云，然為被告所否認，且與證人乙○○證述「原告公司沒
      有反應噴漆有問題」等語（見本院卷第92頁）不符，原告
      亦自承此部分並無證據證明，其空言主張，自難憑信。
    2.系爭屋頂膜工程應得在雨天施作，計算工作天時不應扣除
      雨天：
    (1)查系爭工程合約書關於工程期限係於第5 條約定：「甲乙
      雙方協調之施工期限辦理。（於合約簽定日起依乙方工程
      預定進度表計算工期）。」，並無關於「工作天計算方式
      」之約定，僅於工程預定進度表之下方附記「PS：1.本工
      期表依一般作業所需之時間編訂，實際之工期表須依現場
      狀況適度調整。」，而系爭工程合約書所附送審資料第六
      章「勞工安全衛生」，其2.勞工安全衛生管理內容第(8)點
      固記載「氣候不良，不得從事屋外高架作業。」，然何謂
      氣候不良並無標準，然於其3.施工安全標準則明載「當遇
      上強風、大雨、颱風等天氣時，在施工上有危險之疑慮時
      ，應立即停止施工。」、「強風：10分鐘內之平均風速在
      每秒10公尺以上；大雨：1 次的降雨量在50公釐以上之降
      雨量（1小時）；大雪：1次的降雪量在25公分以上之降雪
      量（1 小時）。」（見本院卷第27頁），則原告承攬之系
      爭屋頂膜工程是否凡遇上雨天即屬氣候不良，已有疑問。
    (2)又對照原告製作之施工紀錄表及95年基隆氣象站逐日雨量
      資料（見本院卷第35、62頁），可知原告在95年2 月22日
      進行安全網架設、3 月7日貼橡膠片、3月12日、14日、16
      日進行第一件拉膜、3 月18日、19日、20日進行第二件拉
      膜、3月21日至27日進行第三件拉膜，均逢雨天，其中3月
      23日、3 月27日之雨量且分別達到87公釐、62.5公釐，原
      告均未停止施工（以上二日是以手寫註記），原告在雨天
      既仍實際施工，其主張系爭屋頂膜工程僅能在晴天施作，
      本件應扣除雨天停止高架作業施工之工作天云云，實不足
      取。
    3.系爭工程應在95年4月17日鷹架拆除後始全部完工：
    (1)依原告之工程預定進度表所示，其施工架搭設、展膜施工
      、清潔及整理場地共計須20個工作天，而原告在95年2月6
      日即得進場工作，且其工作不受雨天影響，已如前述，於
      扣除假日後，原告至遲應於95年3月6日完工。
    (2)又系爭工程合約書第14條載明：「工程驗收－本工程全部
      完工時，乙方應將所有剩餘材料、設備及工具，立即搬離
      工地，並清理工地環境後申請驗收。」（見本院卷第8 頁
      ），上開工程預定進度表亦將清潔及整理場地之時間計入
      工作天，原告依約有清潔、整理場地之義務，應可認定。
      原告雖稱「工程預定進度表」就鷹架拆除未設定時間限制
      云云，然該「工程預定進度表」既已明白將「清潔及整理
      場地」列出2 個工作天，且鷹架為原告施工所需，又影響
      建物之外觀並有礙週邊環境整理，自屬上開「清潔及整理
      場地」之範圍，則須於鷹架拆除完畢始為完成工程，應無
      疑義。
    (3)原告雖於95年4月14日以工程完工報告書主張其已在95 年
      4月9日完工並請求被告驗收（見本院卷第25頁），然依原
      告施工紀錄表記載，原告於95年4 月10日尚進行「膜外部
      清洗」，是該工程完工報告書是否可信，已有疑問，況原
      告就系爭工程鷹架是在95年4 月17日拆除完畢並不爭執，
      僅主張因被告尚有工程進行，鷹架留給被告使用云云，此
      為被告所否認，原告亦未舉證證明之，自不可採。
    (4)系爭屋頂膜工程自95年3月7日起算至95年4 月17日止，逾
      期已達42天，依系爭工程合約第13條規定：「乙方除因天
      災地變，取得證明經甲方查明係不可抗力外，如逾施工期
      限，願每逾期一天，扣承攬金額總價千分之七，因驗收不
      合格致逾原定施工期限，概視同逾期論。於結算時由工程
      款中扣除。」，原告因逾期應罰款2,263,800 元（計算式
      ：7,700,000元×7/1000×42＝2,263,800元）。
  (二)原告施作系爭屋頂膜工程有無瑕疵？其基礎鋼架結構「設計
    」上如有瑕疵是否可歸責於原告？
  1.被告抗辯系爭屋頂膜工程有雨水逆流於鋼管上造成室內滴水
    ，及鋼構間有縫隙造成雨水因風吹入室內積水之瑕疵，並以
    原告簽約時所附之「膜構施工自主檢查表」（見本院卷第32
    頁）之檢查項目包括鋼構表面是否已清理乾淨，而雨水逆流
    於鋼管上，則鋼構表面顯未達清理乾淨之結果云云。然上開
    「膜構施工自主檢查表」係原告施工前及施工中之檢查項目
    ，包括(1)當日天候是否會影響拉膜作業、(2)是否有妨礙拉膜
    時之障礙物、(3)鋼構表面是否已清理乾淨、…（）膜材表
    面是否清潔等16項，核其檢查之目的，均係為在施工前及施
    工中確保施工安全及品質，並非原告在施工後有檢查鋼構表
    面清潔之義務，自不能以鋼構表面是否已清理乾淨為認定原
    告屋頂膜材之施工有無瑕疵之依據，被告亦未舉證證明原告
    之膜材施工後有何與原設計圖不符之瑕疵，或其膜材接縫處
    是否會漏水等事實，故就原告膜材之施工而言，尚難認為有
    何瑕疵。
  2.然系爭屋頂確有雨水逆流於鋼管造成室內滴水，及鋼構間有
    縫隙造成雨水因風吹入室內積水之現象，此有兩造所提照片
    可證（見本院卷第12、13、31頁），且其造成之原因係因屋
    頂膜鋼架結構設計圖所設計之通風孔會有雨水潑入，及鋼架
    結構與主體建物之鋼構間有縫隙所致，亦據證人丁○○到庭
    證述明確（見本院卷第70、73頁），足認按照系爭鋼構設計
    圖施工會產生雨水流入室內之結果。
  3.原告雖辯稱雨水流入室內係因鋼構間有縫隙，此非屬原告施
    工範圍，原告只負責屋頂膜部分，工程預定進度表亦無鋼架
    結構設計之時間云云。然系爭工程合約書第3 條「工程範圍
    」約定：「依據本合約所附估價單、施工圖說及送審資料等
    。包括本工程之全部人工、材料、工具、設備等。（膜材及
    膜材施工等）」，故送審資料之內容，包括鋼架結構施工圖
    （見本院卷第112、113頁）等，應均為工程範圍之一部，且
    系爭屋頂膜的製作是依照原告設計圖的尺寸加以裁斷、熔合
    、縫製，且應安裝於設計圖指定之方向（見本院卷第131至1
    33、145 頁），足見屋頂膜結構之設計、施工與其下鋼架結
    構設計安全考量上為一體。雖本件工程預定進度表上並未列
    出鋼架結構設計的工作天，但是也沒有屋頂膜材設計的工作
    天，且是自合約簽訂日起立即開始進行膜材之製作，可知系
    爭工程合約書所附送審資料（包括鋼架結構設計圖等），應
    在兩造簽訂系爭工程合約書前（即準備或商議系爭契約之階
    段）即已完成，況系爭屋頂膜工程合約係承攬契約，即對於
    工作之全部約定報酬，則原告設計該鋼架結構施工圖之對價
    ，應包含在其向被告所收取之承攬報酬中，該鋼架結構設計
    自屬系爭工程合約之一部，而應由原告就其設計之瑕疵負瑕
    疵擔保責任。
  (三)被告應於何時給付第三期款及尾款？得否以「原告未交付膜
    材原廠為期10年品質保證書」主張同時履行抗辯權或以逾期
    完工罰款金額主張抵銷？
  1.依系爭工程合約書第7 條「付款辦法」約定，被告應於合約
    訂定及資料送審通過時給付15% 款項、膜材加工完成進場時
    給付35%款項、膜材組裝完成時給付40%款項、驗收完成時給
    付10% 尾款，並均以30天期票給付之，被告即應於膜材組裝
    完成時，以30天期票給付工程總價40%之第三期工程款3,080
    ,000  元，依施工紀錄表之記載（見本院卷第35頁），原告
    係於95年4月9日完成展膜施工，則原告自95年4月9日起即有
    向被告請求給付即第三期工程款3,080,000元之權利。
  2.原告得請求被告給付工程總價10%之工程尾款：
    (1)按工作有瑕疵者，定作人得定相當期限，請求承攬人修補
      之。承攬人不於前項期限內修補者，定作人得自行修補，
      並得向承攬人請求償還修補必要之費用；承攬人不於前條
      第一項所定期限內修補瑕疵，或依前條第三項之規定拒絕
      修補或其瑕疵不能修補者，定作人得解除契約或請求減少
      報酬。但瑕疵非重要，或所承攬之工作為建築物或其他土
      地上之工作物者，定作人不得解除契約；因可歸責於承攬
      人之事由，致工作發生瑕疵者，定作人除依前二條之規定
      ，請求修補或解除契約，或請求減少報酬外，並得請求損
      害賠償，民法第493條第1、2項、第494條、第495條第1項
      分別定有明文。依上開規定，即使系爭工程有定作人主張
      之瑕疵，定作人仍應定相當期限請求承攬人修補瑕疵，如
      承攬人不於所定期限內修補瑕疵或拒絕修補瑕疵，或其瑕
      疵不能修補者，定作人始得依民法第494 條規定請求承攬
      人減少報酬，並不得以有瑕疵為由而拒不驗收或拒付承攬
      報酬。
    (2)次按因條件成就而受不利益之當事人，如以不正當行為阻
      其條件之成就者，視為條件已成就，民法第101條第1項亦
      有明定。又當事人預期不確定事實之發生，以該事實發生
      時為債務之清償期者，倘債務人以不正當行為阻止該事實
      之發生，類推適用民法第101條第1項規定，應視為清償期
      已屆至，最高法院87年度台上字第1205號亦著有判例。兩
      造固約定10% 之工程尾款於「使照驗收完成」後給付，惟
      原告於95年4月17日完工後，迄今將近1年，被告僅分別以
      95年5月18日基（泳廠）字第2006051801號函、95年6月20
      日基（泳廠）字第2006062001號函要求原告說明雨水流入
      室內之問題，及儘速與被告協商並改善之（見本院卷第28
      、29頁），既不依約辦理驗收，亦未定相當期限請求原告
      修補瑕疵，致工款尾款之給付期限無從屆至，依前揭判例
      意旨，應認被告不為驗收係以不正當行為阻止該事實之發
      生，應類推適用民法第101條第1項規定，即應視為清償期
      已屆至，故原告主張其已得向被告請求給付工程總價 10%
      之工程尾款即77萬元，應屬有據。
    3.原告應在何時交付被告膜材原廠為期10年品質保證書？
    (1)按民法第264 條規定之同時履行給付抗辯，係基於雙務契
      約而發生，倘雙方之債務非本於同一雙務契約而發生，縱
      令雙方債務在事實上不無密切關係，或雙方之債務雖因同
      一雙務契約而發生，因契約互負債務者，他方提出之對待
      給付若不完全，既非依債務本旨為之，除其情形拒絕自己
      之給付有違誠實及信用方法者外，在他方補正前，固非不
      得行使同時履行抗辯權拒絕自己之給付，然其一方之給付
      與他方之給付並非立於互為對待給付之關係者，均不能發
      生同時履行之問題，參見最高法院86年台上字第1151號判
      決、59年台上字第850號判例、63年台上字第828號判例甚
      明；惟於雖非基於具有對價關係之雙務契約而生之債務，
      其兩債務之對立，在實質上有牽連性者，基於法律公平原
      則，始許準用或類推適用關於同時履行抗辯之規定（最高
      法院78年度台上字第1645號判決參照）；而契約之義務可
      分為主給付義務、從給付義務及附隨義務，附隨義務之履
      行與債之本旨之達成無關，除非該附隨義務之內容係立於
      互為對待給付之關係，始生同時履行抗辯之問題，倘無對
      價關係者，原則上即無同時履行抗辯權，茍有遲延履行，
      亦僅得就各該義務本身向義務人請求強制履行或主張不履
      行之損害賠償責任而已。
    (2)依系爭工程合約書第15條約定：「保固期限－本工程自全
      部竣工正式驗收合格之日起，負保固責任，為期3 年，在
      保固期間內如因材料、或施工不良，以致發生故障或損壞
      ，甚至引致災害時：(一)乙方（即原告）於接到甲方（即被
      告）通知後，在期限內應無條件予以修復；否則，甲方得
      自行修理，並向乙方請求所需費用。(二)所引致之災害，由
      乙方負責一切賠償處理。(三)乙方應另附膜材原廠為期10年
      品質保證書」，依該約定之文義，應係原告「自全部竣工
      正式驗收合格之日起」，負有3 年保固責任、於保固期間
      內因材料、或施工不良應負之損害修補及損害賠償責任及
      附膜材原廠為期10年品質保證書等3 項內容，則原告交付
      膜材原廠品質保證書之義務應屬工程驗收合格後之附隨義
      務，且原告給付膜材原廠品質保證書附隨義務之利益，遠
      低於被告應給付的工程款義務，亦不能認為該附隨義務屬
      於工程款之對待給付，或與之對立，並且非同時履行不符
      合公平原則，被告抗辯原告應於請款時交付品質保證書而
      主張同時履行抗辯權，並無理由。
    4.被告應得以逾期完工罰款金額主張抵銷：
    (1)按二人互負債務，而其給付種類相同，並均屆清償期者，
      各得以其債務，與他方之債務，互為抵銷。但依債之性質
      不能抵銷或依當事人之特約不得抵銷者，不在此限，民法
      第334條第1項定有明文。
    (2)原告對於被告固有第三期款3,080,000 元及工程尾款77萬
      元，共計3,850,000 元之債權，且因被告為原告代墊行政
      罰金3萬元而減縮其債權請求為3,820,000元，但被告對原
      告亦有逾期完工罰款債權 2,263,800元，被告以之抵銷其
      應給付之工程款，洵屬正當，經被告行使抵銷權，原告對
      被告所得請求之工程款債權應為1,556,200元。
四、綜上所述，原告依兩造間承攬契約之法律關係請求被告給付
    工程款1,556,200 元及自起訴狀繕本送達被告翌日即95年10
    月4 日起至清償日止，按週年5%計算之遲延利息，為有理由
    ，應予准許；其逾上開範圍之請求，為無理由，應予駁回。
五、兩造分別陳明願供擔保，聲請宣告假執行或免為假執行，經
    核原告勝訴部分，合於法律規定，爰分別酌定相當之擔保金
    額宣告之；至於原告敗訴部分，其假執行之聲請，因訴之駁
    回而失所依據，不應准許。
六、本件事證已經明確，兩造其餘攻擊防禦方法，經本院審酌後
    認為對判決之結果無影響，因此不予逐一論述，併此說明。
七、結論：本件原告之訴為一部有理由，一部無理由，依民事訴
    訟法第79條、第390條第2項、第392條第2項，判決如主文。
中　　華　　民　　國　　96　　年　　3　　月　　29　　日
                  民事庭法　官　陳湘琳
以上正本係照原本作成。
對於本件判決如有不服，應於收受送達後20日內向本院提出上訴
書狀，敘述上訴之理由，上訴於臺灣高等法院，並按他造當事人
之人數附具繕本。
中　　華　　民　　國　　96　　年　　3　　月　　29　　日
                        書記官　王佩珠
